臺灣板橋地方法院刑事判決　　　　　　　99年度訴字第3721號
公　訴　人　臺灣板橋地方法院檢察署檢察官
被　　　告　林文輝
選任辯護人　舒建中律師
上列被告因違反毒品危害防制條例等案件，經檢察官提起公訴（
99年度偵字第7100號），本院判決如下：
    主  文
林文輝持有第二級毒品，累犯，處有期徒刑肆月，扣案大麻壹包
（驗餘淨重壹點零玖公克）沒收銷燬。又明知為禁藥而轉讓，累
犯，處有期徒刑壹年。應執行有期徒刑壹年貳月，扣案大麻壹包
（驗餘淨重壹點零玖公克）沒收銷燬。
被訴販賣第一級毒品未遂部分，無罪。
    事  實
一、林文輝（綽號「小龍」）前因贓物案件，經本院以八十六年
    度訴字第一八八七號判決處有期徒刑四月確定（下稱甲案）
    ；又因違反電信法案件經臺灣高等法院以八十七年度上訴字
    第五一九四號判決處有期徒刑四月確定（下稱乙案）；復因
    違反肅清煙毒條例案件經本院以八十六年度訴字第二八七三
    號判決處有期徒刑三年四月，並經臺灣高等法院以八十七年
    度上訴字第一Ｏ五八號判決駁回上訴確定（下稱丙案）；再
    因違反槍砲彈藥刀械管制條例案件經本院以八十七年度訴字
    第一九四一號判處有期徒刑三月確定（下稱丁案）；又因違
    反槍砲彈藥刀械管制條例等（持有刀械、收受贓物、偽造文
    書）案件，經臺灣臺北地方法院以八十七年度訴字第一八六
    二號判決分別處有期徒刑四月、三月、三月確定（下稱戊案
    ）；又因違反槍砲彈藥刀械管制條例案件，經臺灣高等法院
    以八十八年度上訴字第二七八四號判決處有期徒刑五年三月
    ，併科罰金新臺幣十萬元，並經最高法院以八十九年度台上
    字第三八號判決駁回上訴確定（下稱己案）；又因違反毒品
    危害防制條例案件經本院以九十五年度訴字第三三七五號判
    決處有期徒刑一年四月確定（下稱庚案）；嗣本院以九十六
    年度聲減字第五七Ｏ二號裁定就上開甲、乙、丙、丁、戊、
    庚案之罪刑均減刑二分之一，並就甲、乙、丙案所減得之刑
    定其應執行刑為有期徒刑一年十月又十五日，及就丁、戊案
    所減得之刑與己案之刑（不符減刑要件）合併定其應執行刑
    為有期徒刑五年五月又十五日併科罰金新臺幣十萬元確定，
    上揭罪刑經接續執行，已於九十七年五月十五日縮刑期滿執
    行完畢（於本案構成累犯）。
二、林文輝明知甲基安非他命及大麻均係毒品危害防制條例所規
    定之第二級毒品，不得非法持有、轉讓；且明知甲基安非他
    命類藥品前經行政院衛生署公告禁止於醫療上使用，屬藥事
    法第二十二條第一項第一款所稱之禁藥，亦不得轉讓。詎林
    文輝竟於下列時地，為後述轉讓甲基安非他命、持有大麻等
    行為：
(一)、林文輝於九十九年二月十六日前數日某時許，自不詳姓名之
    成年人取得數量不詳之禁藥甲基安非他命後，竟基於轉讓安
    非他命類禁藥之犯意，於九十九年二月十六日凌晨零時四十
    三分許與其胞兄林文忠電話通話前之某日時許，在不詳地點
    ，以不詳價錢之原價讓售方式，轉讓四分之一公克之甲基安
    非他命與林文忠。
(二)、林文輝另基於持有第二級毒品大麻之犯意，於九十九年二月
    二十七日某時許，在新北市林口區（即改制前臺北縣林口鄉
    ○○○○路一段六八巷十八號三樓之一租屋處，因真實姓名
    年籍不詳綽號「阿金」之成年男子之贈與，取得第二級毒品
    大麻一包（淨重一點一三公克；驗餘淨重一點零九公克），
    而非法持有第二級毒品大麻。嗣因林文輝另案經臺灣板橋地
    方法院檢察署發布通緝，員警於九十九年二月二十七日下午
    七時許，在上址租屋處查獲林文輝，並扣得使用過針筒一支
    、海洛因殘渣袋三只、安非他命吸食器一組及勺子一支（林
    文輝所犯施用第一級毒品、第二級毒品罪，檢察官另案起訴
    ，本院以九十九年度訴字第一二五五號判處有期徒刑八月、
    五月，應執行有期徒刑一年確定）；復經警分別在上址租屋
    處窗外遮雨棚、一樓及紅色箱子內，扣得上開大麻一包、其
    於查獲當日向綽號「阿華」購得之海洛因二包（合計淨重二
    點四八公克）、甲基安非他命三包（合計純質淨重十八點二
    一公克）及夾鍊袋四包。
三、案經臺北市政府警察局移送臺灣板橋地方法院檢察署檢察官
    偵查起訴。
    理  由
壹、程序方面：
一、按被告以外之人於審判外之言詞或書面陳述，除法律有規定
    者外，不得作為證據，刑事訴訟法第一百五十九條第一項固
    定有明文；惟被告以外之人於偵查中向檢察官所為之陳述，
    除顯有不可信之情況者外，亦得為證據，同法第一百五十九
    條之一第二項亦規定明確。查證人吳顯榮於警詢中之陳述，
    為被告以外之人於審判外之言詞陳述，復查無依法得為證據
    之情事，是證人吳顯榮警詢時之陳述，就證明犯罪成立與否
    之證據資格而言，並無證據能力；但證人吳顯榮警詢之陳述
    ，得以之作為彈劾該證人陳述憑信性之彈劾證據。又證人林
    文忠、應佳雯於檢察官偵訊時之證述，固係被告以外之人於
    審判外之陳述，惟上開證人於偵查中經檢察官以證人身分傳
    訊具結所為之證述，並經本院審理中傳訊上開證人到庭接受
    交互詰問，且復無證據證明上開證人於偵查中陳述有顯不可
    信之情況，依據上揭刑事訴訟法第一百五十九條之一第二項
    規定，證人林文忠、應佳雯於偵查中之陳述符合傳聞證據之
    例外情形，自有證據能力。
二、次按被告以外之人於審判外之陳述，雖不符同法第一百五十
    九條之一至之四規定，而經當事人於審判程序同意作為證據
    ，法院審酌該言詞陳述或書面陳述作成時之情況，認為適當
    者，亦得為證據；當事人、代理人或辯護人於法院調查證據
    時，知有第一百五十九條第一項不得為證據之情形，而未於
    言詞辯論終結前聲明異議者，視為有前項之同意，此據同法
    第一百五十九條之五規定甚明。查被告林文輝、辯護人對於
    本院後述所列各項書證之證據能力，於本院準備程序、審理
    中均陳稱「證據能力不爭執」、「沒意見」等語，而本院審
    酌上開證據方法作成時之情況，認為並無不適當之情事，依
    刑事訴訟法第一百五十九條之五規定，均得作為證據。
三、復按檢察官是否就被告之行為起訴，以起訴書「犯罪事實欄
    」記載者為準，不受起訴法條之拘束。查本案起訴書犯罪事
    實欄記載「‧‧‧嗣於九十九年二月二十七日十九時許，為
    警在其位於臺北縣林口鄉○○○路○段六八巷十八號三樓之
    一住處內查獲，始悉上情；並起獲‧‧‧另扣得海洛因二包
    （共毛重：二點八六公克、共淨重：二點四八公克）、甲基
    安非他命三包（共毛重：二十點二七公克、推估驗前共純質
    淨重：十八點二一公克）‧‧‧等物」等詞，且起訴書所犯
    法條欄記載「被告販賣第一、二級毒品『前』持有第一、二
    級毒品之低度行為，為其販賣之高度行為所吸收，均不另論
    罪」等詞，堪認檢察官起訴書犯罪事實欄並未記載被告非法
    持有扣案之海洛因二包、甲基安非他命三包之起訴事實，則
    被告持有上開扣案毒品海洛因、甲基安非他命之行為，並非
    本案起訴之犯罪事實，自非本案審理範圍。
貳、有罪部分：
一、認定犯罪事實所憑之證據及理由：
(一)、訊據被告對於上揭事實欄二(二)所示時、地，非法持有大麻之
    事實，於警詢及偵、審中均坦承不諱，並有查獲現場照片在
    卷及大麻一包扣案可資佐證。而上述扣案之大麻一包，經送
    請法務部調查局濫用藥物實驗室鑑定，確檢出第二級毒品大
    麻成分（淨重一點一三公克，經取樣部分檢驗用罄，驗餘淨
    重一點零九公克），有法務部調查局濫用藥物實驗室九十九
    年四月七日調科壹字第Ｚ0000000000號鑑定書（
    人工鑑別編號000000000號）附卷足憑；且被告為
    警查獲後經警採集尿液送驗，其尿液鑑驗結果關於大麻代謝
    物項目部分呈現陰性反應，亦有臺灣尖端先進生技醫藥股份
    有限公司九十九年三月十二日濫用藥物檢驗報告一份在卷可
    稽，顯見被告取得上開扣案大麻後至為警查獲前，並未有施
    用大麻之事實。又依被告於本院審理中供述：扣案大麻是「
    阿金」於查獲當日帶來送給伊用的，但伊還沒有用等語，堪
    認被告於九十九年二月二十七日某時許，在上址租屋處，因
    真實姓名年籍不詳綽號「阿金」之成年男子之贈與，而取得
    第二級毒品大麻一包。是被告於上開事實欄二(二)所示時地，
    非法持有第二級毒品大麻之犯行，洵堪認定。
(二)、訊據被告固坦承於九十九年二月十六日零時四十三分許前之
    某日時有交付甲基安非他命予其胞兄林文忠之事實，惟矢口
    否認涉有轉讓甲基安非他命之犯行，辯稱：伊與林文忠於九
    十九年二月十六日電話通話前沒幾天，二人合資以將近二萬
    元之價錢在三重向阿三購買半兩的（甲基）安非他命，當時
    林文忠的錢不夠，伊先幫他出；伊於九十九年二月十六日前
    拿（甲基）安非他命給林文忠，這是伊跟林文忠合資購買（
    甲基）安非他命時，伊會把林文忠的一部分（甲基）安非他
    命扣起來，等他沒有（甲基）安非他命時才給他，但伊並非
    轉讓（甲基）安非他命給林文忠，因為我們是一起去買毒品
    的等語。經查：
  1.證人林文忠於偵查中結證稱：「（為何這通電話對方會提到
    「你前面沒有回我帳」？）那就是我向林文輝拿安非他命，
    有時候會算錢給他；（你是他哥哥，他為何要收你錢？）他
    拿東西有要錢吧，而我常常向他要，也是會不好意思，一次
    都超過三、四公克，所以有時林文輝不夠錢的話，我也是得
    加減貼給他；（林文輝向你收安非他命的錢如何計算？）就
    是看我多少錢，就給他多少」等語；而被告於本院審理中亦
    供承其於九十九年二月十六日零時四十三分許前之某日時曾
    交付甲基安非他命予林文忠等語。又被告與證人林文忠於九
    十九年二月十六日零時四十三分許，有以行動電話聯絡甲基
    安非他命之交易（價金）事宜，業經員警於本案查獲前對被
    告、證人林文忠分別使用之Ｚ000000000號、Ｚ0
    00000000號行動電話實施通訊監察監聽，顯示證人
    林文忠確有於九十九年二月十六日零時四十三分許，以其上
    開使用之行動電話與被告所使用之上開行動電話聯絡，其內
    容為（見臺灣板橋地方法院檢察署九十九年度偵字第七一Ｏ
    Ｏ號卷第五二頁之譯文表）：「Ａ（指林文忠，下同）：妹
    妹等一下要過來，你有要找他嗎？Ｂ（指被告，下同）：找
    她幹嗎？Ａ：我怎麼知道？Ｂ：她說他去看阿偉了，然後玻
    璃的錢我收就對了，然後馮自祥他馬仔說這樣而已，我看是
    唬爛的。Ａ：聽嘉嘉講說的。Ｂ：處理好了喔。Ａ：處理好
    了。Ｂ：我給你個四一。Ａ：那個錢我今天給你。Ｂ：那後
    面四一呢？Ａ：就是給人家啊，就是我不跟你說去三重？Ｂ
    ：我給你兩個四一去了，知道嗎。Ａ：一個而已啦。Ｂ：你
    自己一個耶，還沒給我錢耶。Ａ：我晚上給你錢。Ｂ：這是
    另外一個吧，你前面沒有回我帳耶。Ａ：我現在還差你一個
    四一的帳。Ｂ：對阿，那怎會沒東西呢。Ａ：就租出去了啊
    。Ｂ：啊另外一個四一呢？租出去？Ａ：對啊，反正我就差
    你一個四一就對了，你今天給我那個四一，我租出去了啦。
    Ｂ：對啊，你自己沒東西了耶。Ａ：我自己本來就沒有，那
    有東西？Ｂ：那我給你的四一呢？Ａ：你什麼時候給我四一
    啦？你有給我四一，就回你帳了，車上給我的那個對不對？
    也就回你了耶，怎會回你兩次帳？你想清楚點。Ｂ：那是不
    是差我個四一？Ａ：就差你現在這個四一啊。Ｂ：對啊。Ａ
    ：那你哪有另外給我個四一？Ｂ：四一還沒給我啊。Ａ：這
    次還沒給你沒錯啊，你另外哪有給我四一？Ｂ：你那裡還有
    東西就對了。Ａ：四一出去，就剩下洗的東西，怎還會有東
    西？Ｂ：你還差我錢還沒給我，就這個四一。Ａ：錢就在這
    邊嗎，哪還什麼東西？Ｂ：沒有東西就對了。Ａ：嗯。Ｂ：
    你撐得到天亮嗎？」等語，並有本院九十九年聲監字第ＯＯ
    ＯＯ六九號通訊監察書及監聽譯文在卷可稽。
  2.稽諸被告與證人林文忠於九十九年二月十六日零時四十三分
    許之行動電話監聽譯文內容，顯示被告向林文忠表示前沒有
    「回我帳」，林文忠則向被告表示「我現在還差你一個四一
    的帳」等語；且被告於本院審理中供述上開電話是伊與林文
    忠的電話通話內容，電話中提到「四一」是指安非他命的數
    量四分之一公克，「回帳」是指林文忠之前欠伊的錢等語。
    復徵之證人林文忠上開偵查中結證稱：「（為何這通電話對
    方會提到「你前面沒有回我帳」？）那就是我向林文輝拿安
    非他命，有時候會算錢給他；（你是他哥哥，他為何要收你
    錢？）他拿東西有要錢吧，而我常常向他要，也是會不好意
    思，一次都超過三、四公克，所以有時林文輝不夠錢的話，
    我也是得加減貼給他；（林文輝向你收安非他命的錢如何計
    算？）就是看我多少錢，就給他多少」等語，核與上開行動
    電話監聽譯文內容相符，被告於本院審理中亦供承伊於上開
    電話前曾有交付安非他命與林文忠，有如前述。是依證人林
    文忠上開證述及其與被告間行動電話通話內容原意，且被告
    與林文忠於上開電話通話中並未曾提及其二人係共同出資後
    再由被告出面向他人購買毒品甲基安非他命之情形，而證人
    林文忠於偵查中檢察官訊問時亦未敘及其等合資購買毒品等
    情觀之，堪認被告於上開行動電話通話時間即九十九年二月
    十六日凌晨零時四十三分許前之某日時許，在不詳地點，確
    有以不詳金額之價錢，將其自己所有約四分之一公克甲基安
    非他命，讓售與林文忠之事實。
  3.至證人林文忠於本院審理中翻異前詞，改稱：伊偵查中回答
    的意思是指伊跟被告合資去購買安非他命時，被告怕伊用的
    量太多，伊就將部分安非他命放在被告那邊，讓被告控制伊
    的用量云云，惟與林文忠上開偵查中證述其自被告處拿取毒
    品，多多少少要支付價款予被告等情及被告與證人林文忠於
    九十九年二月十六日凌晨零時四十三分許行動電話通話之內
    容，均顯不相符，證人林文忠上開審理中證述伊與被告於上
    開電話通話前共同合資向他人購買安非他命云云，已難採信
    為真實。又徵之證人林文忠於本院審理中證述：上開行動電
    話通話內容所示「沒有回我帳」、「我現在還差你一個四一
    的帳」，那是因為伊跟被告借錢，被告跟伊要之前跟他借的
    錢；伊常常錢不夠都會向被告借；伊欠被告很多錢；我們（
    指林文忠與被告）合資購買安非他命時，伊都沒有拿錢給被
    告過等語，而被告於審理中供述：伊不知道林文忠何業，他
    有跟伊借錢等語，顯見證人林文忠經常向被告借錢，並積欠
    被告借款甚多，衡諸常情，證人林文忠應無資力支付價款予
    被告再與被告合資一同向他人購買安非他命之理。另觀之證
    人林文忠於本院審理中證述：伊不知道與被告合資購買毒品
    ，是向誰買的，對方如何稱呼伊也不知道；購買毒品的地方
    有林口跟板橋，林口的路我不知道，板橋市○○○○路及信
    義路口，我弟弟開車載我去，就是我兩人一起去，到了現場
    就上去，我弟弟跟對方碰面的，錢是我弟弟給對方的，毒品
    也是對方給我弟弟的，我弟弟拿到之後就交給我，當時我在
    車上，他下車，去林口、板橋購買的情形都是這樣子的；這
    兩次購買毒品的錢是在家裡要一起去拿毒品的時候，伊就給
    他（指被告）錢，多少錢伊不清楚云云，與被告於本院審理
    中供述：伊是跟阿華、阿三買安非他命及海洛因，幾乎都是
    伊跟林文忠一起去跟他們買，只要他要的時候，伊剛好沒有
    ，我們就一起去買，由伊開車載他去，有時去三重，有時去
    林口，板橋也有，板橋什麼路伊忘記了，到了現場，有時林
    文忠在車上，伊去跟對方交易，錢由伊拿給對方，林文忠跟
    伊碰面時就給伊錢，有時在家裡，有時是伊去載他時，有時
    他錢不夠，就由伊先出云云，顯非一致；況被告或證人林文
    忠於偵、審中始終未能明確指出被告與林文忠於上開行動電
    話通話時間即九十九年二月十六日凌晨零時四十三分許前之
    某日時許，究於何時、地如何合資多少金額之款項向何人購
    買毒品甲基安非他命後，再由被告將其所稱與林文忠合資購
    買之甲基安非他命交付林文忠之情形，故綜上足徵被告及證
    人林文忠於本院審理中供證其等於上開行動電話通話時間即
    九十九年二月十六日凌晨零時四十三分許前之某日時許，共
    同出資向他人購買甲基安非他命等節，應係被告卸責之詞及
    證人林文忠迴護被告之語，洵難採信。
  4.至檢察官公訴意旨固認被告於九十九年二月十六日零時四十
    三分許前之某時，在不詳地點，涉有販賣第二級毒品甲基安
    非他命與其兄林文忠牟利之犯行，訊據被告堅決否認有何販
    賣第二級毒品之犯行，辯稱：伊跟林文忠有一起施用毒品，
    林文忠是伊親哥哥，伊不可能販賣毒品給他，我們有共同一
    起施用，也有一起共同去拿過安非他命等語。經查：本案依
    據證人林文忠上開偵查中之證述及被告前揭審理中供述等情
    節，並參酌上開監聽譯文，堪認被告於上開行動電話通話時
    間即九十九年二月十六日凌晨零時四十三分許前之某日時許
    ，在不詳地點，確有以不詳價錢讓售四分之一公克之甲基安
    非他命與林文忠，已如前述，而稽之被告與證人林文忠於九
    十九年二月十六日零時四十三分許之行動電話監聽譯文內容
    ，顯示被告向林文忠表示前面沒有「回我帳」，林文忠則向
    被告表示「我現在還差你一個四一的帳」等語，堪認證人林
    文忠於上開行動電話通話結束前仍積欠價款尚未支付之事實
    。又徵之證人林文忠於偵查中證述：伊有時候會算錢給被告
    ，被告拿東西有要錢吧，而伊常常向他要，也是會不好意思
    ，一次都超過三、四公克，所以有時被告不夠錢的話，伊也
    是得加減貼給他；就是看伊有多少錢，就給他多少等語；且
    依被告於偵查、審理中之供述及其與證人林文忠上開電話通
    話監聽譯文，被告或林文忠於九十九年二月十六日凌晨零時
    四十三分許之電話通話中，並未提及其二人之間關於甲基安
    非他命（或安非他命）交易之實際價錢、被告取得該毒品之
    成本價錢或被告有從中賺取價差或獲取利益等相關內容，此
    觀之被告供述筆錄、上開監聽譯文之記載自明。再參酌被告
    與證人林文忠係胞兄弟關係，其二人間常有金錢借貸往來，
    業據被告、證人林文忠於審理中供證在卷，且上開九十九年
    二月十六日零時四十三分許之行動電話監聽譯文內容，亦顯
    示證人林文忠於該次行動電話通話結束前仍積欠價款尚未支
    付之情形，被告於上開電話通話前以原價讓售甲基安非他命
    與其胞兄林文忠，亦難認與社會常情相悖，則本案能否因此
    遽認被告將其所有四分之一公克甲基安非他命讓售與證人林
    文忠時，有從中賺取差價牟利之客觀事實或營利之意圖，仍
    非無疑。是單憑被告、證人林文忠上揭供證情節及上開電話
    監聽譯文內容，尚難以遽認被告於上開行動電話通話時間即
    九十九年二月十六日凌晨零時四十三分許前之某日時許，在
    不詳地點，讓售四分之一公克之甲基安非他命與林文忠時，
    有從中賺取價差或獲取利益或有營利意圖之情形。此外，本
    案復查無其他積極證據足以證明被告於九十九年二月十六日
    凌晨零時四十三分許前之某日時許，在不詳地點，以不詳價
    錢，讓售四分之一公克之甲基安非他命與林文忠時，被告有
    從中賺取價差或藉此牟利之行為或有何營利之意圖，應認被
    告於上揭事實欄二(一)所示時地，交付四分之一公克甲基安非
    他命予林文忠之行為，僅構成轉讓禁藥甲基安非他命罪。被
    告辯稱伊並非轉讓甲基安非他命給林文忠，因為我們是一起
    去買毒品的云云，暨辯護人為被告辯護稱被告與林文忠係合
    資購買毒品，被告此部分行為並不構成轉讓甲基安非他命罪
    等節，均非足採。
(三)、綜上所述，被告否認轉讓甲基安非他命犯行，應係卸責之詞
    ，洵非足採。本案事證明確，被告非法持有第二級毒品大麻
    、轉讓禁藥等犯行，均堪認定，應依法論科。
二、論罪科刑：
(一)、查安非他命迭經行政院衛生署於六十九年十二月八日衛署藥
    字第三０一一二四號、七十九年十月九日衛署藥字第九０四
    一四二號公告列入藥物藥商管理法第十六條第一款（即現行
    藥事法第二十二條第一項第一款）之禁藥管理，迄今尚屬禁
    藥，而甲基安非他命屬安非他命成分，亦經行政院衛生署於
    七十五年七月十一日衛署藥字第五九七六二七號公告禁止使
    用在案，此有行政院衛生署九十五年五月二十三日衛署藥字
    第０九六００二一七一六號函可參，同時安非他命、甲基安
    非他命亦屬毒品危害防制條例第二條第二項規定之第二級毒
    品。按藥事法第八十三條第一項法定刑為七年以下有期徒刑
    ，得併科新臺幣五百萬元以下罰金，較毒品危害防制條例第
    八條第二項之法定刑為重，且藥事法第八十三條第一項係於
    九十三年四月二十一日修正公布，同年月二十三日施行，九
    十四年二月五日及九十五年五月三十日修正公布之藥事法該
    條項並未修正，為毒品危害防制條例之後法，而毒品之範圍
    尚包括影響精神物質與其製品，藥事之管理亦非僅止於藥品
    之管理，毒品未必係經公告之禁藥，禁藥亦未必為毒品，是
    毒品危害防制條例與藥事法二者，並無必然之特別法與普通
    法關係，故除有轉讓之第二級毒品達毒品危害防制條例第八
    條第六項之一定數量，經依法加重後之法定刑較藥事法第八
    十三條第一項之法定刑為重之情形外，因藥事法第八十三條
    第一項為後法，且為重法，應優先適用藥事法處罰。
(二)、核被告林文輝事實欄二(一)所示非法轉讓甲基安非他命與林文
    忠所為，係犯藥事法第八十三條第一項轉讓禁藥罪；又被告
    事實欄二(二)所示非法持有第二級毒品大麻之所為，係犯毒品
    危害防制條例第十一條第二項持有第二級毒品罪。被告於事
    實欄二(一)所示時間轉讓禁藥甲基安非他命前持有甲基安非他
    命之低度行為，為轉讓甲基安非他命之高度行為所吸收，不
    另論罪。至公訴人認被告事實欄二(一)所為涉犯販賣第二級毒
    品甲基安非他命罪嫌，但此部分並無積極證據足資佐證被告
    有從中賺取價差或藉此牟利之情形，有如前述，惟因起訴之
    基本社會事實同一，爰依法變更起訴法條。被告所犯轉讓禁
    藥罪、持有第二級毒品罪，犯意個別，行為不同，應予分論
    併罰。復查被告有事實欄一所載之有期徒刑執行完畢紀錄，
    有臺灣高等法院被告前案紀錄表在卷可按，其於有期徒刑之
    執行完畢後五年內，故意再犯本件有期徒刑以上之罪，均為
    累犯，應依刑法第四十七條第一項規定，加重其刑。爰審酌
    被告轉讓甲基安非他命與他人，戕害他人之身體健康，且非
    法持有大麻，對社會風氣及治安造成危害，兼衡被告犯罪動
    機、目的、手段、智識程度，暨其犯後坦承部分犯行之態度
    等一切情狀，分別量處如主文所示之刑，並定其應執行之刑
    。
(三)、扣案大麻一包（驗餘淨重一點零九公克）係查獲被告非法持
    有之第二級毒品，有如前述，應依毒品危害防制條例第十八
    條第一項前段規定，宣告沒收銷燬之；鑑定取樣之大麻部分
    ，因檢驗用罄而滅失，爰不另為沒收銷燬之諭知。至包裝上
    開毒品大麻之塑膠袋一只，與所盛裝毒品於物理外觀上附合
    而難予析離，且如強予析離至完全無殘渣留存，將耗費相當
    之時間、人力與經費，於經濟上顯無實益，是依社會一般通
    念，堪認該塑膠袋已與查獲之毒品甲基安非他命結合成為一
    體而無從強加析離，是上開毒品大麻既屬毒品危害防制條例
    十八條第一項前段所規定查獲之第二級毒品，該毒品之外包
    裝塑膠袋一只自亦應併予沒收銷燬之。至扣案甲基安非他命
    三包（合計純質淨重十八點二一公克）及夾鍊袋四包，依被
    告於警詢時供述上開毒品係綽號阿華之男子於查獲當日上午
    十一時許帶來我家賣給我的等語，復無其他積極證據證明被
    告於事實欄二(一)所示轉讓甲基安非他命與林文忠前即已取得
    上開毒品甲基安非他命，且無證據證明扣案夾鍊袋四包與被
    告轉讓甲基安非他命犯行有何關聯，堪認上開扣案甲基安非
    他命及夾鍊袋四包與被告事實欄二(一)所示轉讓甲基安非他命
    之犯行並無關聯，爰不於本案宣告沒收銷燬或沒收。另本案
    並未起訴被告非法持有上開扣案甲基安非他命及扣案海洛因
    之犯行，已如前述，且依被告審理中供述伊係因買賣、贈與
    等原因而分別取得扣案甲基安非他命、海洛因及大麻，該大
    麻係「阿金」送給伊試用，伊尚未施用等情，顯見被告持有
    上開扣案大麻與扣案甲基安非他命、海洛因之原因、目的及
    提供者均不同，自難認被告係以「一行為」而同時持有扣案
    甲基安非他命、海洛因及大麻，是被告非法持有扣案甲基安
    非他命、海洛因之行為，與本案起訴並經論罪科刑之持有大
    麻犯行部分，並無想像競合犯之裁判上一罪關係，自非本案
    起訴效力所及，附此敘明。
參、無罪諭知部分：
一、公訴意旨另以：被告林文輝基於販賣第一級毒品之犯意，於
    不詳時點購入若干數量之海洛因，並以其所持用之Ｚ000
    000000等行動電話門號供不特定人聯繫之方式，欲販
    賣第一級毒品海洛因與不特定人牟利，因認被告涉犯毒品危
    害防制條例第四條第六項、第一項之販賣第一級毒品未遂罪
    嫌等語。
二、按犯罪事實應依證據認定之，無證據不得認定犯罪事實；又
    不能證明被告犯罪者，即應諭知無罪之判決，刑事訴訟法第
    一百五十四條第二項、第三百零一條第一項分別定有明文。
    而認定不利於被告之事實，須依積極證據，茍積極證據不足
    為不利於被告事實之認定時，即應為有利於被告之認定，更
    不必有何有利之證據；且刑事訴訟法上所謂認定犯罪事實之
    積極證據，係指適合於被告犯罪事實之認定之積極證據而言
    ，雖不以直接證據為限，間接證據亦包括在內，然而無論直
    接或間接證據，其為訴訟上之證明，須於通常一般之人均不
    致有所懷疑，而得確信其為真實之程度者，始得據為有罪之
    認定，倘其證明尚未達到此一程度，而有合理之懷疑存在時
    ，自不能以推測或擬制之方法，以為有罪裁判之基礎，最高
    法院四十年台上字第八六號、七十六年台上字第四九八六號
    判例可資參照。
三、公訴人認被告涉犯上揭販賣海洛因罪嫌，無非係以被告於警
    詢、偵查中之供述、證人應佳雯於偵查中之證述、證人吳顯
    榮於警詢之證述，及扣案海洛因二包（起訴書證據清單編號
    七誤載「甲基安非他命」）、臺灣板橋地方法院檢察署九十
    九年度偵字第七一ＯＯ號偵查卷第五十一頁至五十五頁所示
    之Ｚ000000000、Ｚ000000000號行動電
    話監聽譯文及法務部調查局濫用藥物實驗室鑑定書等，為其
    主要之論據。訊據被告堅決否認有上開販賣第一級毒品海洛
    因予不特定人之犯行，辯稱：伊並沒有販賣海洛因與給別人
    ，扣案之海洛因是伊自己要施用的等語。
四、經查：
(一)、本件員警於九十九年二月二十七日查獲前對證人林文忠使用
    之Ｚ000000000號行動電話實施通訊監察監聽，顯
    示綽號「小龍」之被告所使用Ｚ000000000號、Ｚ
    000000000號行動電話分別於九十九年二月三日二
    時十二分、同月七日零時五十七分、同月十七日六時五十八
    分、同月十八日七時五十九分、十二分五十九分、同月十九
    日三時四十六分、七時五十九分、十一時四十八分、十四時
    十八分、十四時三八分、二十一時、同月二十日零時五十六
    分、一時二十四分、一時二十五分、一時五十三分、一時五
    十五分、一時五十九分、二時三分、十九時四十八分、十九
    時五十四分、同月二十二日十六時二十八分、十六時三十分
    、十六時五十一分、十七時二十四分、十七時三十三分、十
    七時四十二分、十七時四十四分、十七時四十六分、十八時
    四十六分、十九時二十分、二十時十一分、二十二時十二分
    、同月二十三日九時三十八分、同月二十四日十五時三十七
    分、十五時五十九分、同月二十六日二時十七分、十時四十
    八分、十時五十一分、同月二十七日五時五十五分、六時三
    十九分、七時五十四分等時間，以其上開使用之行動電話與
    證人林文忠使用Ｚ000000000號行動電話相互通話
    聯絡；此外並有其他不詳姓名之人撥打行動電話與證人林文
    忠使用Ｚ000000000號行動電話相互通話聯絡。但
    觀之上開電話通話內容並未提及究係何人向被告購買海洛因
    或購買海洛因之數量或價錢等項，亦未進一步約定交易地點
    ，復有部分通話僅提及「八一」、「四一」、「四千」、「
    零點五」等語，並未進一步敘及究係購買何種物品或毒品，
    另有部分通話內容係提及安非他命之術語「硬的」，顯與被
    告是否涉犯販賣海洛因之犯行並無關聯性，是單憑上開通訊
    監察譯文表之通話內容，尚難遽認被告與證人林文忠或與林
    文忠電話聯絡之通話者之間確有買賣毒品海洛因之合意，亦
    難逕認被告於上開電話通話期間確有意圖營利而販入海洛因
    欲販售他人或認被告確有實際賣出海洛因予上開通話者之情
    形。
(二)、又本案警方並未查獲公訴意旨所指欲向被告購買海洛因之「
    不特定人」，本案自無從查明他人是否確有向被告購買海洛
    因之行為；另證人林文忠於偵查及本院審理中並未證述被告
    於上開電話通話期間有販賣毒品海洛因與他人或意圖營利而
    販入海洛因之情形。至本件扣案之毒品海洛因二包，依被告
    於警詢供述：其係九十九年二月二十七日上午十一時許，在
    上開租屋處，以一萬二千元之價錢，向真實姓名年籍不詳綽
    號「阿華」之成年男子所購得等語，復無其他證據證明被告
    於上開行動電話通話期間（查獲前最後一通電話通聯時間為
    九十九年二月二十七日上午七時五十四分許，見臺灣板橋地
    方法院檢察署九十九年度偵字第七一ＯＯ號偵查卷第五十五
    頁）以前，即已取得上開扣案毒品海洛因，則上開扣案海洛
    因自難作為公訴意旨所指被告於上開行動電話通話期間欲販
    賣海洛因予不特定人犯行之證據資料。至證人應佳雯於偵查
    中檢察官訊問「林文輝有無在當藥頭？」等語時，其證稱：
    我是沒有看到，但是我感覺他們兄弟是合夥在販毒，硬的、
    軟的都有等語，顯見證人應佳雯並未親眼見聞被告有販賣毒
    品海洛因之情形，則其偵查中證述：我感覺他們兄弟是合夥
    在販毒，硬的、軟的都有等語，應屬臆測之詞，其真實性顯
    非無疑，且依據刑事訴訟法第一百六十條規定，證人應佳雯
    此部分證述，亦不得作為被告犯罪之證據；況證人應佳雯於
    本院審理中證述伊並沒有跟被告買過毒品，伊不知道被告是
    否有在賣毒品，也沒有聽過其他人說過被告賣毒品等語，而
    證人吳顯榮於警詢時並未指證其有向被告購買毒品或被告有
    販賣毒品之事實，復於本院審理中證述伊自己沒有向被告購
    買過海洛因或安非他命，亦不知道是否有人向被告買過海洛
    因或安非他命等語，是證人應佳雯、吳顯榮上開證述，均難
    以證明被告確有公訴意旨所指涉犯販賣毒品海洛因予不特定
    人之犯行。
五、綜上所述，本件依公訴人所舉證據，尚未達於通常一般人均
    不致有所懷疑，而得確信其有罪之程度，自不足證明被告有
    「欲」販賣第一級毒品予不特定人或販賣第一級毒品未遂之
    犯行。此外，本院復查無其他積極證據證明被告有何公訴人
    所指上開販賣第一級毒品犯行，揆諸首揭法條及判例意旨，
    應認本件不能證明被告此部分犯罪，自應諭知無罪之判決。
據上論斷，應依刑事訴訟法第二百九十九條第一項前段、第三百
條、第三百零一條第一項，毒品危害防制條例第十一條第二項、
第十八條第一項前段，藥事法第八十三條第一項，刑法第十一條
前段、第四十七條第一項、第五十一條第五款，判決如主文。
本案經檢察官洪國朝到庭執行職務。
中    華    民    國   100    年    4     月    27    日
                  刑事第十庭  審判長  法  官 楊志雄
                                      法  官 劉景宜
                                      法  官 陳海寧
以上正本證明與原本無異。
如不服本判決應於收受判決後10日內向本院提出上訴書狀，並應
敘述具體理由。其未敘述上訴理由者，應於上訴期間屆滿後20日
內向本院補提理由書（均須按他造當事人之人數附繕本）「切勿
逕送上級法院」。
                                      書記官  陳春銘
中    華    民    國   100    年    4     月    27    日
附錄本案論罪科刑法條全文：
毒品危害防制條例第11條第2項
持有第二級毒品者，處 2 年以下有期徒刑、拘役或新臺幣 3 萬
元以下罰金。
藥事法第83條第1項
明知為偽藥或禁藥，而販賣、供應、調劑、運送、寄藏、牙保、
轉讓或意圖販賣而陳列者，處七年以下有期徒刑，得併科新臺幣
五百萬元以下罰金。